臺灣高等法院民事裁定　　　　　　　　　96年度非抗字第21號
再抗告人　　甲○○
上列再抗告人與相對人乙○○間拍賣抵押物事件，對於中華民國
96年1 月31日臺灣板橋地方法院96年度抗字第9 號裁定，提起再
抗告，本院裁定如下：
    主  文
再抗告駁回。
再抗告費用由再抗告人負擔。
    理  由
一、按對於抗告法院所為抗告有、無理由之裁定再為抗告，僅得
    以其適用法規顯有錯誤為理由，並應經原法院之許可者為限
    ；前項許可，以原裁定所涉及之法律見解具有原則上之重要
    性者為限，非訟事件法第45條第3 項、第4 項定有明文。所
    謂原則上之重要性，係指該再抗告事件涉及之法律問題意義
    重大，而有加以闡釋之必要，非以其對該抗告人之勝敗有無
    決定性之影響為斷。如抗告法院認再抗告應行許可，添具意
    見書，將訴訟卷宗送交再抗告法院，再抗告法院審查抗告法
    院所添具之意見書，認再抗告不應准許，並不受該意見書所
    載許可再抗告理由之拘束，得逕以裁定駁回之。次按所謂適
    用法規顯有錯誤者，不包括漏未斟酌證據及認定事實錯誤之
    情形在內，故抗告法院認定事實不當，或就當事人提出之證
    據漏未調查斟酌，僅生認定事實是否錯誤或調查證據是否妥
    適之問題，屬事實審法院職權認定之範疇，均與適用法規顯
    有錯誤有間（最高法院80台上1326號、63台上880 號判例意
    旨參照）。
二、本件再抗告人意旨略以：本件相對人據以聲請抵押物拍賣而
    提出之借據僅係影本，聲請法院並未要求相對人提出借據原
    本以供查驗，即形式審查認定完成，而為准許拍賣抵押物之
    裁定，有違非訟事件法第31條準用民事訴訟法第352 條第2
    項：「私文書應提出其原本」之規定，難認形式審查已盡完
    備。又再抗告人持有中度精神障礙之殘障手冊，其所為之法
    律行為是否有效尚有疑義，而該最高限額抵押權係相對人不
    法取得，再抗告人並不知情亦未同意，再抗告人並未向相對
    人借貸任何款項，相對人亦無法提出任何款項交付之證明，
    故擔保最高限額抵押權之基礎法律關係之債權並不存在，抗
    告法院未能細究審查，而駁回再抗告人之抗告，顯有適用法
    規錯誤云云。
三、惟查：相對人主張再抗告人向其借款新台幣 (下同)355 萬
    元，並以抵押物拍賣裁定附表所示之再抗告人所有不動產，
    為其設定同借款金額之最高限額抵押權，登記抵押權存續期
    間自民國（下同）94年8 月17日起至109 年8 月16日止，約
    定借款清償期為94年11月16日，詎債屆清償期，再抗告人未
    為清償，爰依民法第873 條第1 項之規定，向法院聲請拍賣
    抵押物，原法院據相對人所提出之借據、他項權利證明書、
    土地登記簿謄本、抵押權設定契約書為證，經形式審查，依
    非訟事件法第74條之規定，於再抗告人就最高限額抵押權所
    擔保之債權額陳述意見 (見95年度拍字第2920號卷再抗告人
    於95年11月3 日所提呈之陳述意見狀）後，為准許抵押物拍
    賣之裁定，經核並無不當。至原法院就相對人聲請抵押物拍
    賣之權利證明文件，雖未命相對人提出原本以供查核，僅係
    其形式審查之對象不同而已，要與本件適用法規顯有錯誤及
    所涉及之法律見解具有原則上重要性無涉。況經本院於96年
    5 月14日行調查證據程序，命相對人提出借據原本、抵押權
    設定契約書原本、他項權利證明書原本，經核對借據原本與
    原法院95年度拍字第2920號卷第4 頁相符，抵押權設定契約
    書原本經核與同卷第5 頁相符，他項權利證明書原本經核與
    同卷第6 頁相符 (見本院卷第15頁之調查筆錄），自難認原
    法院之形式審查有何違誤之處。又抵押物拍賣之聲請屬非訟
    事件，聲請法院僅得依據相對人所提出之權利證明文件為形
    式上審查而為准駁與否之裁定，經准許之抵押物拍賣有強制
    執行法第4 條之執行力但無實體法上之確定力及既判力，綜
    觀再抗告人就再抗告意旨所述爭執，均為實體法上法律關係
    存否有無之認定事項，並非本院所得審究，再抗告人應循另
    行提起實體法上之訴訟，以資救濟始為正辦。故本件並無適
    用法規顯有錯誤之問題，亦無所涉及之法律見解具有原則上
    之重要性之情形。原裁定既無適用法規顯有錯誤不當，所涉
    及之法律見解亦未具有原則上之重要性，揆諸首揭說明，自
    不因抗告法院之許可其再抗告，而得謂其再抗告為合法。
四、據上論結，本件再抗告為不合法。爰依非訟事件法第46條、
    民事訴訟法第495條之1第2 項、第481 條第1 項、第444 條
    第1 項、第78條，裁定如主文。
中　　華　　民　　國　　96　　年　　6 　　月　　11　　日
                    民事第四庭
                        審判長法　官  張劍男
　　　　　　　　　　　  　　　法　官  彭昭芬
　　　　　　　　　　　    　　法　官  丁蓓蓓
正本係照原本作成。
中　　華　　民　　國　　96　　年　　6 　　月　　11　　日
　　　　　　　　　　　　　　　書記官  張淑芬
